【裁判字號】    92,上訴,1022
【裁判日期】    921113
【裁判案由】    偽造有價證券
【裁判全文】
臺灣高等法院臺南分院刑事判決          九十二年度上訴字第一二二號  Ａ
      上  訴  人
      即  被  告  丁  ○  ○
      選任辯護人  陳  慶  鴻
右上訴人因偽造有價證券案件，不服臺灣台南地方法院九十一年度訴字第三四三號中
華民國九十二年八月五日第一審判決（起訴案號：臺灣台南地方法院檢察署九十年度
偵字第五九二九號），提起上訴，本院判決如左：
      主      文
上訴駁回。
      事      實
一、丁○○因前曾透過代書甲○○之介紹，以其胞兄鄭福成名義所簽發之面額新台幣
    （下同）二十萬七千元支票（票號 AY0000000，付款人：台灣中小企業銀行東台
    南分行）向丙○○調現，嗣該支票屆期提示因存款不足而遭退票，丁○○為取回
    上開支票，竟意圖供行使之用，於民國（下同）八十九年十一月間之某日，未經
    甲○○之同意，即擅自偽簽甲○○及其兄鄭福成之名義為共同發票人，開立到期
    日為九十年四月三十日、面額二十萬七千元之本票一紙交付丙○○，以換回前開
    遭退票之同額支票，嗣因丙○○持該本票向甲○○提示付款遭拒絕，始發現上情
    。
二、案經甲○○暨丙○○委由告訴代理人翁瑞昌、陳琪苗律師訴請台灣台南地方法院
    檢察署檢察官偵查起訴。
      理      由
一、訊據上訴人即被告丁○○對於前開以甲○○及其兄鄭福成之名義為共同發票人，
    到期日為九十年四月三十日、面額二十萬七千元之本票一紙交付丙○○之事實，
    固所坦承。但矢口否認有偽造有價證券犯行，辯稱：前開本票係經甲○○授權簽
    署，在偵查中所以承認，是甲○○教說要這樣講，不會有問題云云。是本案所應
    究明之點即為：被告以甲○○名義所簽發之本票，是否經甲○○授權？經查：
（一）被告於偵查中供稱：「問：（你交給丙○○的本票何來？）答：是我自己寫的
      。問：（簽發此張本票有無經過甲○○及鄭福成同意？）答：沒有。鄭福成是
      我哥哥。」（見偵查卷第二十二頁背面）。而被告自八十一年間起即開始以其
      兄鄭福成之名義使用票據為被告所自承，且為其兄鄭福成陳明無誤，而被告本
      人亦有刑事案件前科紀錄，有被告全國前案紀錄表在卷可稽，理應知曉偵查、
      審判程序，是其就票據之使用應相當熟稔，並有經歷相當之偵審經驗，應知悉
      偽造票據可能應負之刑事責任，是其所辯，偵查中之自白為證人甲○○所唆使
      誤導，是否可信，即有可疑。
（二）再被告於原審審理中稱：「我跟丙○○不認識」云云（見原審九十一年四月三
      十日訊問筆錄）。然與其於偵查中稱：「我曾用鄭福成的票向丙○○調現，調
      現的錢是我拿走的」等語（見偵查卷第二十二頁背面）。另於原審陳稱：「我
      向丙○○說你另外借我十萬元，我另外付你七千元利息，：：」等語（見原審
      九十一年四月三十日訊問筆錄）不符，顯見其與證人丙○○確早已認識，並有
      金錢往來，其稱不認識丙○○，是因為甲○○有欠丙○○錢，才用其胞兄鄭福
      成的支票給丙○○解決他們之間二人的債務，後來甲○○沒有去繳納票款，導
      致那些支票跳票，才簽發本票換回那些支票云云，顯然不實。
（三）而證人丙○○於偵查中稱：「這是丁○○之前向我借錢所開支票後來退票，所
      以拿本件本票來清償」（見偵查卷第三頁背面）。之後丙○○於原審調查時亦
      稱：「先前十萬元的票是被告來借錢，開支票一張給我，後來被告有再跟我借
      十萬元，利息七千元等語」（見原審九十一年五月十四日訊問筆錄），核與被
      告於偵查中所稱我曾用鄭福成的票向丙○○調現，調現的錢是我拿走的相符，
      已如前述。且證人丙○○於原審審理中證稱：「被告給我本案本票也沒說是要
      還甲○○的錢」等語（見原審九十一年五月十四日訊問筆錄），丙○○於本院
      調查時亦稱：「二十萬七千元的來源是甲○○向丁○○借票向我調十萬元，到
      期後，甲○○打電話給我，說被告的支票不能兌現，要我暫不提示，這張票是
      甲○○背書。後來丁○○要我再借他十萬元，七千元是補貼我利息。」、「二
      十萬七千元的票是丁○○簽發交給我的，後來跳票」等語（見本院九十二年十
      月三日訊問筆錄）。足認本案本票非甲○○所簽發，甲○○應未授權被告以其
      名義開立本案本票，可以認定。
（四）另被告以在場證人乙○○之證詞，證明本案本票之開立確經甲○○授權云云，
      然查證人乙○○於原審證稱：「甲○○叫丁○○寫鄭福成及甲○○名字共寫三
      張：：：」云云，核與被告於偵查中稱其他二張本票甲○○字樣不是我寫的，
      及告訴人甲○○所稱其他二張本票是我寫的等情不符。又證人乙○○於本院審
      理時證稱：「我與被告、甲○○及一個朋友都在車上，甲○○開車。」、「那
      時一共簽三張，前二張是甲○○自己寫的，最後一張她要被告簽發，被告說他
      與丙○○大姊不熟悉，如果是他簽發，怕他們不承認，甲○○說那麼鄭大哥我
      們就以我的名義簽發，由你付款，所以被告就簽發」等語，然被告則稱：「只
      記得乙○○在車上，其他的兩個朋友好像有上車：：：」云云。是證人乙○○
      前後供詞不一，又與被告所述歧異，其證詞顯難為有利被告之認定。
（五）再告訴人甲○○稱：當天我要去白河東山辦事，被告跟一個叫阿成（即證人乙○○）來找我，圍住我的車子，被告說他要補票，一定要我寫本票，我說拾伍
      萬、拾玖萬元是我調的，我會寫本票，二十萬七千元不是我調的，我不會寫，
      被告催我到丙○○那邊，然後圍住我不讓我走（見原審九十一年五月十四日訊
      問筆錄）等語，亦與證人丙○○所述：當時在我那邊被告確實帶四、五個人，
      這三張票都是被告拿給我的，都是簽好名字才拿來的（見原審九十一年五月十
      四日訊問筆錄）相符，堪信證人甲○○所言應屬可信。
（六）此外，並有被告所偽造之本票一紙（共同發票人：甲○○、鄭福成、票號：二
      四七三七一、到期日：九十年四月三十日、面額：新台幣貳拾萬柒仟元）在卷
      可稽，被告犯行，堪予認定。另證人甲○○雖未通過法務部調查局之測謊鑑定
      ，然測謊僅為法院調查所得證據之一，而測謊之結果會因受測者之生理狀況是
      否正常、問題之設計或儀器之精準程度而有所偏差，是其僅得作為犯罪事實有
      無之旁證，並不得作為判斷犯罪事實有無之唯一證據，本案證人甲○○所述既
      與證人丙○○所述相符，而被告亦自承本案共同發票人甲○○署押為其親為，
      其事後所辯則有諸多瑕疵，對其有利之證人乙○○證言亦與事實不符，業如前
      述，堪信公訴人所起訴之事實為真實無疑，本院自不得僅以告訴人甲○○未通
      過法務部調查局之測謊結果作為被告無罪之唯一證據，附此敘明。
二、核被告所為，其未經甲○○之同意，即擅自偽簽甲○○之名義為共同發票人之系
    爭本票，係犯刑法第二百零一條第一項偽造有價證券罪。其偽造有價證券之後，
    持以行使，其行使之低度行為，應為偽造之高度行為所吸收，不另論罪，僅論以
    偽造有價證券之罪。原審以被告罪證明確，適用刑法第二百零一條第一項、第二
    百零五條，罰金罰鍰提高標準條例第一條前段之規定，並審酌被告所造成持票人
    損失之金額尚非鉅大，但犯後仍矢口否認犯罪，且未積極與被害人謀求補救之道
    等一切情狀，處有期徒刑參年，以資懲儆。又上開偽造之支票雖未經扣案，惟不
    能證明已經滅失，併依法宣告沒收。本院經核原審認事用法俱無不合，量刑亦稱
    妥適，被告上訴意旨否認犯罪，仍執前詞，指摘原判決不當，並無可取，為無理
    由，應予駁回。
據上論結，應依刑事訴訟法第三百六十八條，判決如主文。
本案經檢察官廖椿堅到庭執行職務。
中    華    民    國      九十二      年      十一      月      十三    日
                                  臺灣高等法院臺南分院刑事第二庭
                                      審判長法官  林    勝    木
                                            法官  莊    俊    華
                                            法官  宋    明    蒼
右正本證明與原本無異。
如不服本判決，應於判決送達後十日內向本院提出上訴狀，其未敘述理由者並應於提
出上訴狀後十日內向本院補提理由書（應附繕本)。
                                      法院書記官  吳    秋    賢
中    華    民    國      九十二      年      十一      月      十四    日
本案論罪科刑法條全文：
刑法第二百零一條第一項
意圖供行使之用，而偽造、變造公債票、公司股票或其他有價證券者，處三年以上十
年以下有期徒刑，得併科三千元以下罰金。


司法院資訊處製作；財團法人民間司法改革基金會備份。
